【裁判字號】    95,易,762
【裁判日期】    950920
【裁判案由】    毒品危害防制條例
【裁判全文】
臺灣臺北地方法院刑事判決        九十五年度易字第七六二號
公  訴  人  臺灣臺北地方法院檢察署檢察官
被      告  甲  ○
選任辯護人  姜明遠律師
上列被告因違反毒品危害防制條例案件，經檢察官提起公訴（九
十四年度毒偵字第一六○五號），本院判決如下：
    主  文
甲○持有第二級毒品達一定數量，處有期徒刑伍月，如易科罰金
，以銀元佰元即新臺幣玖佰元折算壹日。扣案大麻煙草貳包（
驗餘淨重合計拾柒點玖陸公克）均沒收銷燬之，包裝上開大麻煙
草之外包裝袋貳個（重貳點零貳公克）均沒收之。
    事  實
一、甲○明知大麻係毒品危害防制條例所規範之第二級毒品，依
    法不得持有，竟於民國九十三年四月初某日，在臺北市萬華
    區○○○路與漢口街交叉口之「DJ PUB」內，以新臺幣（下
    同）八千元之代價，向真實姓名年籍不詳綽號「阿治」之成
    年男子購買大麻煙草二包而持有之，嗣於同年五月五日晚間
    八時許，為警在其臺北市中山區○○○路三五三巷十六號四
    樓之二住處查獲，並於上址電視櫃內扣得其持有之大麻煙草
    二包（驗餘淨重合計十七‧九六公克），始悉上情。
二、案經臺北市政府警察局大安分局報請臺灣臺北地方法院檢察
    署檢察官偵查起訴。
    理  由
壹、證據能力方面：
    本案卷附之法務部調查局九十三年十一月五日調科壹字第○
    二○○○六七四○號鑑定通知書、臺灣尖端先進生技醫藥股
    份有限公司濫用藥物檢驗報告所示鑑定意見（見臺灣臺北地
    方法院檢察署九十三年度偵字第一九九七號偵查卷第七十二
    頁、第四頁），分別係該局及該公司依檢察機關囑託或概括
    授權囑託執行鑑定職務所出具之書面鑑定報告；另卷附之臺
    灣檢驗科技股份有限公司濫用藥物尿液檢驗報告所示鑑定意
    見（見本院卷第五十一頁），則係該公司依本院囑託執行鑑
    定職務所出具之書面鑑定報告，依刑事訴訟法第一百五十九
    條第一項及同法第二百零八條第一項準用同法第二百零六條
    第一項之規定，為傳聞法則之例外，均得作為證據。
貳、實體方面：
一、訊據被告甲○固不否認於上揭時、地，為警查獲大麻煙草二
    包之事實，惟矢口否認有何持有第二級毒品之犯行，辯稱：
    伊所持有之第二級毒品大麻煙草係供己施用，並於被查獲前
    二、三天有將大麻煙草捲在香菸中施用，又伊是一次購買大
    麻煙草約二十五公克，不知為何會被查獲兩次云云。辯護人
    則為被告辯護以：鈞院九十三年度訴字第一三五六號刑事確
    定判決認定被告連續施用第一級毒品海洛因及第二級毒品安
    非他命犯行之時間，係自九十二年四月二十二日起至九十三
    年五月五日止，並認定被告於九十二年四月間有持有第二級
    毒品大麻之犯行，而本案被告於九十三年五月五日為警查獲
    持有第二級毒品大麻之犯行，與該案持有第二級毒品大麻之
    犯行間，應為連續犯，且被告於九十三年五月五日係為警同
    時查獲持有第一級毒品海洛因、第二級毒品安非他命及第二
    級毒品大麻，被告既以一行為同時持有第一、二級毒品，應
    屬想像競合犯，本案被告持有第二級毒品大麻犯行，自為前
    案確定判決既判力效力所及，本案應為被告免訴之判決云云
    。經查：
  (一)被告於九十三年五月五日晚間八時許，在其臺北市中山區○
    ○○路三五三巷十六號四樓之二住處，為警查察通緝犯時，
    主動自其上址住處電視櫃內，取出大麻煙草二包交予警方，
    而上開大麻煙草係被告於九十三年四月初某日，在臺北市萬
    華區○○○路與漢口街交叉口之「DJ PUB」內，以八千元之
    代價，向真實姓名年籍不詳綽號「阿治」之成年男子所購買
    ，業據被告坦認在卷（見本院卷第一○九頁），復有大麻煙
    草二包扣案可資佐證，且扣案之煙草二包，經送法務部調查
    局鑑定結果，確含有大麻成分（大麻煙草驗餘淨重合計十七
    ‧九六公克，空包裝重二‧○二公克），亦有法務部調查局
    九十三年十一月五日調科壹字第○二○○○六七四○號鑑定
    通知書在卷可稽（見同上第一九九七號偵查卷第七十二頁）
    ，此部分事實應堪認定。
  (二)被告及其辯護人固以前揭情詞置辯。惟：
    1.按刑法上所謂吸收犯，係指一罪所規定之構成要件，為他
      罪構成要件所包括，因而發生吸收關係者而言。如意圖供
      自己施用而持有毒品，進而施用，則其持有之低度行為，
      當然為高度之施用行為所吸收，不另論以持有毒品罪；惟
      如施用毒品者，另基於其他原因而單純持有毒品，其單純
      持有毒品之行為與施用毒品間即無高低度行為之關係可言
      ，自不生吸收犯之問題（最高法院九十年度臺非字第一七
      四號判決參照）。
    2.被告於九十三年五月五日於警詢中先供稱：我在九十三年
      四月初到月底期間，有在「DJ PUB」裡將大麻捲在香菸中
      吸食云云（見同上第一九九七號偵查卷第十六頁）；於九
      十三年五月六日內勤檢察官訊問時則翻異前詞稱：我有施
      用安非他命，但是沒有吸食大麻，警詢中是因為怕被警察
      打才承認云云（見臺灣臺北地方法院檢察署九十三年度核
      退字第二七四九號偵查卷第十四頁）；於本院審理時又改
      稱：大麻買回來後我有捲在香菸中施用，最後一次是在被
      查獲前二、三天施用云云（見本院卷第一○九頁反面），
      前後供述顯不一致，且經本院質之何以前後供詞反覆，竟
      答稱：（為何在偵查中說沒有施用大麻？）因為我如果說
      我有施用馬上會被勒戒，所以我就說謊。（現在為何要承
      認有施用？）因為檢驗報告出來，沒有辦法賴，本來就有
      施用。（現在承認不怕被關嗎？）這條已經判過了等語（
      見本院卷第一○九頁反面），足見被告自白施用第二級毒
      品大麻，無非希冀本院認定其係意圖供己施用而持有毒品
      ，並進而施用，其持有第二級毒品大麻之低度行為，為高
      度之施用行為所吸收，為本院九十三年度訴字第一三五六
      號刑事確定判決既判力效力所及，而獲免訴判決，是被告
      自白其另有施用大麻之行為，容有卸責之嫌，尚難遽信為
      真。
    3.況被告於九十三年五月五日為警查獲時所採集之尿液，經
      送驗結果，係呈大麻陰性反應，此有臺灣檢驗科技股份有
      限公司濫用藥物尿液檢驗報告在卷可考（見本院卷第五十
      一頁），尤難認被告購得前開大麻煙草後，有進而施用之
      行為，揆諸前揭說明，被告單純持有第二級毒品大麻之行
      為與前揭施用毒品之行為間即無高低度行為之關係可言，
      自不生吸收犯之問題。
    4.再被告於警詢中自承：九十三年五月五日所查扣之海洛因
      ，是我一個綽號「阿國」的朋友在九十三年四月三十日下
      午六時拿來我家給我的，因為他欠我三萬五千元，所以就
      先拿海洛因質押；安非他命我是在九十三年五月三日晚間
      八時許，在我現住處樓下向一個綽號「阿志」的朋友以一
      萬五千元的代價購買的；大麻是我在九十三年四月初在臺
      北市西門町西寧北路（按：應為西寧南路之誤）與漢口街
      交叉口的「DJ PUB」裡面向另一綽號「阿治」的男子以八
      千元的代價買的等語（見同上第一九九七號偵查卷第十四
      頁至第十五頁），而被告為警查獲當日係自其前址住處茶
      几下置物盒內取出第一級毒品海洛因及第二級毒品安非他
      命，另於其上址住處之電視櫃內取出第二級毒品大麻，業
      據被告供承在卷（見本院卷第一一○頁），並有臺北市政
      府警察局大安分局扣押物品目錄表附卷足憑（見同上第一
      九九七號偵查卷第二十頁），是被告取得第一級毒品海洛
      因、第二級毒品安非他命，與第二級毒品大麻之來源、時
      間均不同，藏放地點亦互異，難認被告持有上開毒品係出
      於同一持有毒品之犯意與行為。
    5.另扣案之大麻煙草二包，係被告於九十三年四月初所購買
      ，已如前述，顯非被告於九十二年四月間為警查獲之同批
      大麻，且被告於本案與前案為警查獲之時間相差一年餘，
      亦無從認本案與前案有連續犯之裁判上一罪關係。
    6.參互上情，足認被告持有第二級毒品大麻之行為應係另行
      起意，而與本院九十三年度訴字第一三五六號刑事確定判
      決所認定其施用第一級毒品海洛因及第二級毒品安非他命
      ，及持有第二級毒品大麻等犯行間並無吸收關係及連續犯
      或想像競合犯之裁判上一罪關係，本院自應為實體裁判。
  (三)綜上所述，被告及其辯護人前揭所辯，均不足採信。本案事
    證明確，被告持有第二級毒品之犯行，洵堪認定，應依法論
    科。
二、論罪科刑：
  (一)按大麻係毒品危害防制條例第二條第二項第二款所規定之第
    二級毒品。核被告所為，係犯毒品危害防制條例第十一條第
    二項之持有第二級毒品罪。次按持有毒品達一定數量者，加
    重其刑至二分之一，其標準由行政院定之，毒品危害防制條
    例第十一條第四項定有明文，而依行政院九十三年一月七日
    發布之轉讓持有毒品加重其刑之數量標準第二條第二條規定
    ，轉讓、持有第二級毒品達淨重十公克以上者，加重其刑至
    二分之一。本案被告持有之第二級毒品大麻煙草二包，淨重
    達十七‧九公克，已逾前開應加重其刑之一定數量十公克標
    準，自應依前開規定加重其刑。
  (二)被告行為後，刑法部分條文業於九十四年一月七日修正，同
    年二月二日公布，九十五年七月一日施行，修正後刑法第二
    條第一項規定：「行為後法律有變更者，適用行為時之法律
    ，但行為後之法律有利於行為人者，適用最有利於行為人之
    法律。」上開規定乃與刑法第一條罪刑法定主義契合，而貫
    徹法律禁止溯及既往原則，係規範行為後法律變更所生新舊
    法律比較適用之準據法，是刑法第二條本身雖經修正，但刑
    法第二條既屬適用法律之準據法，本身尚無比較新舊法之問
    題，應一律適用裁判時即修正後刑法第二條規定以決定適用
    之刑罰法律，合先敘明。又以本次刑法修正之比較新舊法，
    應就罪刑有關之一切情形，綜其全部罪刑之結果而為比較（
    最高法院九十五年五月二十三日九十五年度第八次刑庭會議
    決議參照）。經查：
    1.毒品危害防制條例第十一條第二項之持有第二級毒品罪，
      法定刑為二年以下有期徒刑、拘役或新臺幣三萬元以下罰
      金，惟依修正後刑法第三十三條第五款規定：「主刑之種
      類如下：五、罰金：新臺幣一千元以上，以百元計算之」
      ，是依修正後刑法，毒品危害防制條例第十一條第二項之
      持有第二級毒品罪所得科處之罰金刑最高為新臺幣三萬元
      ，最低為新臺幣一千元；然依修正前刑法第三十三條第五
      款規定之罰金最低額一元計算，該罪之罰金刑最高額雖與
      新法同為新臺幣三萬元，然最低額僅為新臺幣三元，比較
      上述修正前、後之刑法，自以修正前刑法較有利於被告。
    2.關於易科罰金之折算標準，除刑法第四十一條第一項有所
      修正外，罰金罰鍰提高標準條例於九十五年四月二十八日
      修正，並自同年七月一日起生效施行。修正前刑法第四十
      一條第一項前段規定：「犯最重本刑為五年以下有期徒刑
      以下之刑之罪，而受六個月以下有期徒刑或拘役之宣告，
      因身體、教育、職業、家庭之關係或其他正當事由，執行
      顯有困難者，得以一元以上三元以下折算一日，易科罰金
      。」再依修正前罰金罰鍰提高標準條例第二條：「依刑法
      第四十一條易科罰金或第四十二條第二項易服勞役者，均
      就其原定數額提高為一百倍折算一日；法律所定罰金數額
      未依本條例提高倍數，或其處罰法條無罰金刑之規定者，
      亦同。」之規定，被告行為時之易科罰金折算標準，應以
      銀元一百元、二百元、三百元折算一日，經折算為新臺幣
      後，應以新臺幣三百元、六百元、九百元折算一日。惟修
      正後刑法第四十一條第一項前段規定修正為：「犯最重本
      刑為五年以下有期徒刑以下之罪，而受六個月以下有期徒
      刑或拘役之宣告者，得以新臺幣一千元、二千元或三千元
      折算一日，易科罰金。」另修正後罰金罰鍰提高標準條例
      則刪除原第二條之規定。是以比較新舊法結果，自以舊法
      所定之易科罰金折算標準有利於被告，故應適用修正前刑
      法第四十一條第一項前段、修正前罰金罰鍰提高標準條例
      第二條之規定，對被告較為有利。
    3.綜合上述各條文修正前、後之比較，自應適用被告行為時
      之法律，即修正前刑法之相關規定，及修正前罰金罰鍰提
      高標準條例第二條之規定，予以論處。
  (三)爰審酌被告前因持有第二級毒品大麻案件，經本院判處有期
    徒刑三月，猶不知悛悔，明知毒品危害國人身心竟非法持有
    ，助長社會不良風氣，犯罪後猶飾詞圖卸，並無悔意，兼衡
    其犯罪動機、目的、品行、智識程度等一切情狀，量處如主
    文所示之刑，並依修正前刑法第四十一條第一項前段之規定
    諭知易科罰金折算標準。
  (四)末按從刑附屬於主刑，除法律有特別規定者外，依主刑所適
    用之法律（最高法院九十五年第八次刑事庭會議決議參照）
    。經查九十四年一月七日修正，同年二月二日公布，九十五
    年七月一日施行之刑法第三十八條第一項第二款並未修正，
    至於同條第三項將第一項第二款得沒收之物，由屬於「犯人
    」為限，修正為屬於「犯罪行為人」為限，僅屬用語之明確
    化，含義仍屬相同，故無因法律變更而比較新舊法之問題。
    扣案大麻煙草二包（驗餘淨重合計十七‧九六公克），應依
    毒品危害防制條例第十八條第一項前段規定沒收銷燬之；包
    裝上開大麻煙草之外包裝袋二個（重二‧○二公克），係用
    於包裹大麻煙草，防止其裸露、潮濕，便於攜帶，為被告持
    有大麻所用之物，且為被告所有，業據被告供明在卷（見本
    院卷第八十八頁反面），應依刑法第三十八條第一項第二款
    規定宣告沒收之。
據上論斷，應依刑事訴訟法第二百九十九條第一項前段，毒品危
害防制條例第十一條第二項、第四項、第十八條第一項前段，刑
法第二條第一項前段、第十一條前段、第三十八條第一項第二款
，修正前刑法第四十一條第一項前段，修正前罰金罰鍰提高標準
條例第二條，現行法規所定貨幣單位折算新臺幣條例第二條，判
決如主文。
本案經檢察官戴文亮到庭執行職務
中    華    民    國  九十五  年    九    月   二十   日
                          臺灣臺北地方法院刑事第十四庭
                              審判長法  官  宋松璟
                                    法  官  劉煌基
                                    法  官  孫萍萍
以上正本證明與原本無異。
如不服本判決，應於判決送達後十日內，向本院提出上訴狀。
                                    書記官  張汝琪
中    華    民    國  九十五  年    九    月   二十   日
附錄本案論罪科刑法條全文：
毒品危害防制條例第十一條
持有第一級毒品者，處三年以下有期徒刑、拘役或新臺幣五萬元
以下罰金。
持有第二級毒品者，處二年以下有期徒刑、拘役或新臺幣三萬元
以下罰金。
持有專供製造或施用第一、二級毒品之器具者，處一年以下有期
徒刑、拘役或新臺幣一萬元以下罰金。
持有毒品達一定數量者，加重其刑至二分之一，其標準由行政院
定之。


司法院資訊處製作；財團法人民間司法改革基金會備份。
